臺灣高等法院臺南分院民事判決　九十三年度家上字第二四號　Ｊ
　　　上　訴　人　乙　○　○
　　　被 上 訴人　甲　○　○.
　　　訴訟代理人　鄭　世　賢　律師
當事人間請求離婚事件，上訴人對於中華民國九十二年十二月十八日台灣台南地方法
院第一審判決（九十二年度婚字第九八九號）提起上訴，本院於九十三年三月九日言
詞辯論終結，茲判決如下：
    主    文
上訴駁回。
第二審訴訟費用由上訴人負擔。
    事    實
甲、上訴人方面：
一、聲明：求為判決：(一)原判決廢棄。(二)被上訴人在第一審之訴駁回。(三)第一、二審
    訴訟費用由被上訴人負擔。
二、陳述：除與原判決記載相同者，茲引用之外，補稱：
　１、被上訴人在原審指摘上訴人賭博、拿刀架在被上訴人脖子等事項，並非真正。
　２、我有喝酒習慣，迄今有二十幾年了，被上訴人早知道我會喝酒，我喜歡喝高梁
　　　酒。
　３、被上訴人願意照顧我，我就不願離婚；如果他不願意照顧我，他要負責我的下
　　　輩子生活。
  ４、上訴人並無摔壞家中物品。
　５、被上訴人經常打我，但被上訴人父子作偽證，上訴人聲請保護令因而未獲准許
　　　。
三、證據：援用第一審所提證據，並提出診斷證明書影本二紙為證。
乙、被上訴人方面：
一、聲明：求為判決：(一)上訴駁回。(二)第二審訴訟費用由上訴人負擔。
二、陳述：除與原判決記載相同者，茲引用之外，補稱：
　１、兩造於七十六年五月十五日結婚，婚後不久上訴人即經常喝酒、賭博，是造成
　　　兩造婚姻破裂主要原因。
　２、上訴人喝酒後就砸壞家中的東西，還在市場上脫光衣服，經常賭博不回家，還
　　　把刀架在我脖子上，我很害怕所以不敢跟她睡覺，兩造未同床共枕已有七年。
　３、九十二年五月三十日，上訴人賭博到凌晨四點才回家，要拿刀殺我，因此我才
　　　打她。
三、證據：援用第一審所提證據。
丙、本院依職權調閱原法院九十二年度家護字第三三九號民事保護令卷宗。
     理    由
一、被上訴人起訴主張：兩造於七十六年五月十五日結婚，上訴人於婚後不久即經常
    喝酒、賭博，並向被上訴人索取財物賭資，兩造因而時生爭執，自七年前即已分
    房而睡。近年來，上訴人變本加厲，竟動輒持刀、棍威脅、毆打被上訴人，復於
    九十二年五月三十日酒後將家中桌子、電扇、玻璃窗用酒瓶打破，為此依「不堪
    同居之虐待」及「兩造有難以維持婚姻之重大事由」之理由，訴請判決離婚等語
    。
二、上訴人則以：兩造分房僅五年，婚前被上訴人早知上訴人愛喝酒，其在原審指摘
    上訴人喜歡賭博，曾拿刀架在被上訴人脖子之事實，並非真正云云。
三、被上訴人主張兩造於七十六年五月十五日結婚，現婚姻仍存續中，上訴人於婚後
    不久即經常喝酒，並向被上訴人索取財物供為賭資，兩造因而時生爭執，七年前
    兩造即分房而睡，上訴人於九十二年五月三十日酒後將家中桌子、電扇、玻璃窗
    用酒瓶打破各情，提出戶籍謄本一紙、家中照片六紙及原審九十二年度家護字第
    三三九號民事通常保護令為證，並經證人陳金義於原審民事保護令案件審理時、
    證人陳淑華於原審法院審理時證述在卷，復經本院調閱原審九十二年家護字第三
    三九號通常保護令卷宗查核屬實，上訴人對於被上訴人指摘其「喜好喝酒」及「
    兩造分房多年」之事實亦不爭執，被上訴人上開主張堪信真實。
四、本案應審究重點，在於「被上訴人是否受有上訴人不堪同居之虐待？」及「兩造
    是否有難以維持婚姻之重大事由？」，爰分述之：
　(一)被上訴人是否受有上訴人不堪同居之虐待？
　　1.按「民法第一千零五十二條第三款所謂不堪同居之虐待，係指予以身體上或精
　　　神上不可忍受之痛苦，致不堪繼續同居者而言，如非客觀的已達於此程度，不
　　　容夫妻之一方，以主觀之見解，任意請求與他方離婚。」、又「夫妻之一方受
　　　他方不堪同居之虐待，固得請求離婚，惟請求離婚之原告對於此項虐待事實，
　　　除依法律規定無庸舉證外，應負舉證之責任。」，此分有最高法院三十四年上
　　　字第三九六八號、三十七年度上字第六八八二號判例可稽。
 　 2.被上訴人主張受有上訴人不堪同居之虐待，不外以「上訴人於婚後不久即經常
　　　喝酒，並向被上訴人索取財物賭博，且動輒持刀、棍威脅、毆打被上訴人，兩
　　　造因而時生爭執，雙方於七年前即分房而睡，上訴人於九十二年五月三十日酒
　　　後將家中桌子、電扇、玻璃窗用酒瓶打破」各情，其中「上訴人經常喝酒」及
　　　「兩造分房多年」部分，為上訴人所不爭之外，其餘「向被上訴人索取財物賭
　　　博」及「動輒持刀、棍威脅、毆打被上訴人」部分，被上訴人並未舉證以實其
　　　說，殊難憑採。至於上訴人「喜好喝酒」係單純個人之嗜好，如無其他虐待被
　　　上訴人之情事，尚難謂係不堪同居之虐待。又兩造分房多年未同床共枕，係是
　　　否「難以維持婚姻」問題，核與不堪同居之虐待情形有別。此外，被上訴人主
　　　張「上訴人於九十二年五月三十日酒後將家中桌子、電扇、玻璃窗用酒瓶打破
　　　」之事實，業經證人陳金義於原審審理民事保護令時證述無訛，並有照片六紙
　　　可證，固足證明其等家中桌子、電扇、玻璃窗等零亂不堪，兩造確有爭吵之情
　　　事，惟依屋內物品損壞程度及受損內容以觀，兩造爭吵之情節尚非重大，在客
　　　觀上，未至不堪繼續同居之程度。依上說明，被上訴人主張受有上訴人不堪同
　　　居之虐待訴請離婚，並無理由。
　(二)兩造是否有「難以維持婚姻之重大事由」？
　　1.按「民法第一千零五十二條第二項規定，有同條第一項以外之重大事由，難以
　　　維持婚姻者，夫妻之一方得請求離婚。是否有難以維持婚姻之重大事由，判斷
　　　標準為婚姻是否已生破綻而無回復之希望，此不可由原告已喪失維持婚姻意欲
　　　之主觀面加以認定，而應依客觀的標準，即難以維持婚姻之事實，是否已達於
　　　倘處於同一境況，任何人均將喪失維持婚姻希望之程度以決之。」；又「兩造
　　　已分居多年，徒有婚姻之名義，無實質婚姻生活，當已構成難以維持婚姻之重
　　　大事由。」分有最高法院八十七年度台上字第一三０四號、九十二年度台上字
　　　第二四九二號判決可稽。
　　2.查被上訴人主張上訴人婚後不久即沈迷於喝酒，兩人為此經常爭吵，雖同住一
　　　屋簷之下，惟上訴人住在新屋，被上訴人則住在舊屋，分房已多年（被上訴人
　　　主張已七年、上訴人主張僅五年），為上訴人所不爭，被上訴人於本院審理時
　　　再三表示「不願意繼續與上訴人共同生活，我們像仇人一樣」（本院卷第二十
　　　一頁），足見兩造感情基礎已動搖。參以九十二年五月三十日兩造發生爭執，
　　　雙方均互不忍讓，被上訴人自承因不滿上訴人賭博夜歸，兩造發生爭執時，曾
　　　以棍棒毆打上訴人，另證人陳金義、陳淑華亦分別證述「上訴人破壞家中諸多
　　　物品」、「他們沒有住在一起是因為經常吵架」、「她喝醉酒還有賭博，如賭
　　　輸時，家中可以吃的東西就扔掉，桌子、椅子、電風扇都摔壞．」（原審九十
　　　二年家護字第三三九號卷九十二年七月十七日審理筆錄）、「被告（上訴人）
　　　經常喝酒，八十七年間被告到我哥哥那裡吵．．我後母（上訴人）住在新蓋的
　　　部分，爸爸仍住在舊的房屋，事實上係同一門牌號碼」（原審卷第十八頁），
　　　益證兩造在分房後，嫌隙至深，已無夫妻情份，徒有婚姻之名義，無實質婚姻
　　　生活。況且兩造嗣後相互指責，爭執方式已達互持酒瓶砸玻璃、家中物品或持
　　　棍子毆打對方之程度，顯見夫妻共同生活所需誠摰、互敬、互愛之基礎已不存
　　　在，兩造間確有「難以維持婚姻之重大事由」，堪予認定。按此項「難以維持
　　　婚姻之重大事由」之發生，雖係兩造溝通不良所致，惟依常情而論，上訴人喜
　　　好喝酒及賭博係導致兩造爭執之重要原因，應可肯認，上訴人應負較重之過失
　　　責任。
五、末按「原告本於民法第一千零五十二條第一項所列各款中之數項離婚事由提起離
    婚之訴，係合併提起數宗形成之訴，可致同一之法律效果，此種起訴之形態，學
    者謂之為重疊的訴之合併。其訴訟標的雖有數項，而僅有單一之聲明，法院應就
    原告所主張之數項訴訟標的逐一審理，如認定其中一項訴訟標的為有理由，固可
    即為原告勝訴之判決，惟必須認定原告所主張之各項訴訟標的均無理由時，始得
    為其敗訴之判決。」，此有最高法院八十六年度台上字第九九七號判例足按。依
    上所述，兩造間確有「難以維持婚姻之重大事由」，上訴人且應負較重之過失責
    任，從而，被上訴人依據民法第一千零五十二條第二項規定，主張兩造有「難以
    維持婚姻之重大事由」訴請離婚，為有理由，原審予以准許，經核並無違誤，上
    訴意旨指原判決不當，求為廢棄改判，非有理由，應予駁回。至於兩造其餘攻擊
    防禦方法及證據資料，與判決結果不生影響，爰不予一一論述，併予敘明。
據上論結，本件上訴為無理由，依民事訴訟法第四百四十九條第一項、第七十八條判
決如主文。
中　　　華　　　民　　　國　　九十三　　年　　　三　　　月　　二十三　　日
　　　　　　　　　　　　　　　　　　臺灣高等法院臺南分院民事第四庭
~B1審判長法官　林　　金　　村
~B2　　　法官　袁　　靜　　文
~B3　　　法官　曾　　平　　杉
右為正本係照原本作成。
如對本判決上訴，須於判決送達後二十日內向本院提出上訴狀，未表明上訴理由者，
應於上訴後二十日內向本院提出理由書。
中　　　華　　　民　　　國　　九十三　　年　　　三　　　月　　二十四　　日
~B法院書記官　葉　　秀　　珍
